臺灣高等法院臺南分院刑事裁定
111年度聲字第561號
聲明異議人
即 受 刑人  劉珀秀

代  理  人  鄭深元律師
            方文萱律師
上列聲明異議人因違反商業會計法等案件，對於臺灣臺南地方檢
察署檢察官之指揮執行（111年執緩字第324號）聲明異議，本院
裁定如下：
    主  文
臺灣臺南地方檢察署檢察官民國111年5月31日所為111年執緩字
第324號執行指揮命令應予撤銷。
    理  由
一、聲明異議意旨略以：
　㈠依本案原二審判決（即鈞院108年度金上重訴字第1390號判決
    ，下稱上訴審判決）主文記載，係指聲明異議人因違反逃漏
    稅捐罪、填製不實會計憑證罪、業務侵占罪等罪部分，其緩
    刑所附條件為聲明異議人共須支付國庫新臺幣（下同）3000
    萬元。然該判決經檢察官提起上訴後，最高法院110年度台
    上字第3272號判決係一部駁回上訴一部發回更審，可見聲明
    異議人涉犯逃漏稅捐罪、填製不實會計憑證罪及如附表二編
    號2 其中附件十三編號1至5、7、8、10、21至29部分之業務
    侵占等罪業經發回鈞院，其餘部分則已先行確定，則在更審
    判決確定前，實無從確認本案之緩刑所附條件3000萬元是否
    有減輕或變動之情形。再者，上開上訴審判決及最高法院判
    決主文中均未說明本案判決緩刑公益捐之金額有無可分之情
    事，尚難以知悉最高法院所發回部分之比例為何，然系爭執
    行命令竟諭令聲明異議人應繳納3000萬元予國庫，將使聲明
    異議人先承受財產上之不利益，該執行命令顯然違法，應予
    撤銷。
　㈡「檢察機關辦理刑事訴訟案件應行注意事項」及「檢察機關
    辦理緩起訴處分作業要點」並無使聲明異議人先行全數繳納
    緩刑附條件金額之特別規定，而依刑事訴訟法第456條及檢
    察機關辦理刑事訴訟案件應行注意事項第147項之規定，可
    知對於刑之執行如無特別規定，應待判決確定後始得執行，
    綜合上開規定，對於緩刑所附應向國庫繳納費用之條件，應
    待判決罪數悉確定後，始得論罪執行。系爭執行命令逕令聲
    明異議人支付全數新臺幣（下同）3千萬元之緩刑條件，明
    顯違反上開應行注意事項及作業要點，應認檢察官此項執行
    之指揮為不當。又倘聲明異議人先行繳納3千萬元，若更審
    改判聲明異議人有罪確定，依刑法第75條之1規定，勢將聲
    明異議人前所執行之緩刑宣告撤銷，再合併定其應執行刑，
    程序上顯非經濟外，異議人亦無法享有緩刑之寬典，復需承
    受支付國庫3千萬元之負擔，顯然有置聲明異議人遭受國家
    刑罰權過度執行之高度危險，難謂與刑事訴訟程序在於正確
    實現國家刑罰權之目的無違，為此，爰請撤銷該執行命令等
    語。　
二、按刑事訴訟法第484條規定，受刑人或其法定代理人或配偶
    以檢察官執行之指揮為不當者，得向諭知該裁判之法院聲明
    異議，此所稱「檢察官執行之指揮不當」，係指檢察官有執
    行指揮之違法及其執行方法有不當等情形而言（最高法院77
    年度台抗字第741號判決、95年度台抗字第486號裁定意旨參
    照）。又裁判除關於保安處分者外，於確定後執行之，刑事
    訴訟法第456條前段亦有明定，是裁判須經確定後，檢察官
    始得依法執行。
 三、經查：
　㈠聲明異議人因違反商業會計法等案件，經本院上訴審判決有
    罪，就聲明異議人所犯如附表一編號1至11「罪名及宣告刑
    」欄所示之罪，各處如附表一編號1至11「罪名及宣告刑」
    欄所示之刑；所犯如附表二編號1至2「罪名及宣告刑」欄所
    示之罪，各處如附表二編號1至2「罪名及宣告刑」欄所示之
    刑。上開有期徒刑不得易科罰金部分，應執行有期徒刑1年8
    月；上開有期徒刑得易科罰金部分，應執行有期徒刑1年6月
    ，如易科罰金，以銀元參佰元即新臺幣900折算1日。均緩刑
    4年，並應向公庫支付3千萬元。嗣經檢察官上訴後，最高法
    院110年度台上字第3272號判決就上訴審判決關於聲明異議
    人逃漏稅捐、填製不實會計憑證及如附表二編號2 其中附件
    十三編號1至5、7、8、10、21至29、附件十四編號1、3至15
    、17至21所示部分撤銷發回，另就其所犯如上訴審判決附表
    二編號2其中附件十三編號6、9、11至20、30、31、附件十
    四編號2 、16（共16罪）部分駁回上訴而告確定等情，有上
    訴審判決、最高法院110年度台上字第3272號判決在卷可稽
    ，並經本院調取執行全卷審閱無誤。
　㈡就聲明異議人所犯如上載經最高法院撤銷發回部分，現仍由
    本院111年度金上重更一字第19號審理中，該撤銷發回部分
    尚未經判決確定，其最終判決結果即屬未定，則上訴審判決
    關於聲明異議人宣告緩刑部分亦尚未全部確定，依上揭說明
    ，裁判除關於保安處分者外，於確定後執行之，是必裁判確
    定後，檢察官始得依法執行。再者，本院上訴審判決就聲明
    異議人涉犯罪行，於判決理由欄丁、貳、二、（三）、1.說
    明：「另考量被告劉珀秀已繳回全部犯罪所得，且其月薪為
    20萬（年薪為240萬元，工作20年之薪資為4800萬元），故
    原審所命其繳交之公益金數額遠高於其犯罪所得，並與其薪
    資收入顯不相當，是認被告劉珀秀上訴指摘原審公益金過高
    、緩刑期間過長等節為有理由，爰將其應繳交之公益金減為
    3千萬元，緩刑期間減為4年。」等語，該判決係就聲明異議
    人判處有罪部分之全部犯罪情節、犯罪所得金額、有無繳回
    犯罪所得等情，綜合衡量後，進而酌減應繳交之公益金至3
    千萬元，復綜觀該判決內容及最高法院之發回意旨，均未見
    就系爭公益金之各罪應分擔額度或比例予以說明，則本件聲
    明異議人涉犯如上載經最高法院駁回之業務侵占罪（共16罪
    ）部分縱已判決確定，檢察官是否即得據以命令聲明異議人
    繳納該3千萬元，非無斟酌之餘地。
四、綜上，本件檢察官以聲明異議人上開刑事判決業經確定為由
    ，對聲明異議人為上開執行之指揮命令，依據前開說明，即
    難認與刑事訴訟法第456條規定無違，聲明異議人執此指摘
    指揮命令不當，為有理由，應由本院將主文所示之指揮命令
    撤銷，另由檢察官為妥適之處分。
五、依刑事訴訟法第486條，裁定如主文。
中　　華　　民　　國　　111 　年　　9 　　月　　6 　　日
                  刑事第六庭    審判長法　官  吳勇輝
                                      法　官  吳錦佳
                                      法　官  黃國永
以上正本證明與原本無異。
如不服本裁定，應於收受本裁定後五日內向本院提出抗告狀。
　　　　　　　　　　　　　　　　　　　書記官  葉宥鈞
中　　華　　民　　國　　111 　年　　9 　　月　　6 　　日